【裁判字號】    95,訴,1353
【裁判日期】    950919
【裁判案由】    毒品危害防制條例
【裁判全文】
臺灣彰化地方法院刑事判決              95年度訴字第1353號
公  訴  人  臺灣彰化地方法院檢察署檢察官
被      告  甲○○
上列被告因違反毒品危害防制條例案件，經檢察官提起公訴（95
年度毒偵字第1879號），本院認有刑事訴訟法第273-1 條第1 項
之情形，而改依簡式審判程序判決如下：
    主  文
甲○○連續施用第一級毒品，累犯，處有期徒刑壹年貳月；又持
有第二級毒品，累犯，處有期徒刑肆月，扣案之第二級毒品甲基
安非他命壹包（驗餘淨重零點參陸玖公克），沒收銷燬之。應執
行有期徒刑壹年伍月，扣案之第二級毒品甲基安非他命壹包（驗
餘淨重零點參陸玖公克），沒收銷燬之。
    事  實
一、甲○○前於民國（下同）91年間，因施用毒品案件，經臺灣
    彰化地方法院檢察署檢察官聲請強制戒治並提起公訴，聲請
    強制戒治部分，經本院於91年7 月31日，以91年度毒聲字14
    01號裁定令入戒治處所施以強制戒治，業於92年9 月28日執
    行完畢釋放；提起公訴部分，則經本院於91年12月26日，以
    91年度訴字第925 號判決判處有期徒刑1 年確定，嗣於93年
    8 月3 日縮短刑期假釋出監，甫於93年9 月3 日縮短刑期滿
    未經撤銷假釋而視為執行完畢。詎仍不知悔改，於前開強制
    戒治執行完畢釋放後5 年內，基於施用第一級毒品海洛因之
    概括犯意，自95年4 月24日下午3 時許起，至同年4 月28日
    某時止，在彰化縣員林鎮田中央巷圳水溝旁及彰化縣員林鎮
    ○○路之某處，以將第一級毒品海洛因摻水混合後置入針筒
    內，再持以注射身體之方式，連續施用第一級毒品海洛因多
    次，平均約1 天施用1 次；又其明知甲基安非他命係毒品危
    害防制條例第11條第2 項禁止持有之第二級毒品，竟基於持
    有第二級毒品甲基安非他命之犯意，於95年4 月28日上午，
    在彰化縣田中鎮○○路路旁，向姓名及年籍不詳、綽號「阿
    文」之成年男子，購買第二級毒品甲基安非他命1 包（驗餘
    淨重0.369 公克）而持有之。嗣於95年4 月28日下午3 時5
    分許，為警在彰化縣田中鎮○○路○ 段「世芳宮」廁所旁盤
    查而查獲，並扣得第二級毒品甲基安非他命1 包（驗餘淨重
    0.369 公克），始查悉上情。
二、案經彰化縣警察局報請臺灣彰化地方法院檢察署檢察官偵查
    起訴，本院認有刑事訴訟法第273-1條第1項之情形，而改依
    簡式審判程序審理。
    理  由
一、按除被告所犯為死刑、無期徒刑、最輕本刑為3年以上有期
    徒刑之罪或高等法院管轄第一審案件者外，於刑事訴訟法第
    273條第1項程序進行中，被告先就被訴事實為有罪之陳述時
    ，審判長得告知被告簡式審判程序之旨，並聽取當事人、代
    理人、辯護人及輔佐人之意見後，裁定進行簡式審判程序；
    除簡式審判程序及簡易程序案件外，第一審應行合議審判，
    刑事訴訟法第273-1 條第1 項、第284-1 條分別定有明文。
    本件被告甲○○所犯係死刑、無期徒刑、最輕本刑為3 年以
    上有期徒刑或高等法院管轄第一審案件以外之罪，並於本院
    行準備程序時就被訴事實為有罪之陳述，本院合議庭依前揭
    規定，經評議結果，裁定改由受命法官獨任行簡式審判程序
    ，先予敘明。
二、上揭連續施用第一級毒品海洛因多次及持有第二級毒品甲基
    安非他命1 包之犯罪事實，業據被告甲○○迭於偵訊、本院
    準備程序及審理時均坦承不諱，且被告於95年4 月28日獲案
    後，經警採集其尿液送鑑驗結果，確呈嗎啡陽性反應，有彰
    化縣警察局刑警大隊偵一隊委託檢驗尿液代號與真實姓名對
    照表、詮昕科技股份有限公司95年5 月26日報告編號000000
    00號濫用藥物尿液檢驗報告各一紙附卷可稽；又扣案由被告
    所持有之白色結晶體1 包，經送請行政院衛生署管制藥品管
    理局鑑定之結果，確屬第二級毒品甲基安非他命無誤（驗餘
    淨重0.369 公克），此亦有行政院衛生署管制藥品管理局95
    年7 月7 日管檢字第0950007298號鑑定通知書一紙在卷可參
    ，足徵被告之自白與事實相符，堪以採信。又被告前曾於91
    年間，因施用毒品案件，經臺灣彰化地方法院檢察署檢察官
    聲請強制戒治，並經本院於91年7 月31日，以91年度毒聲字
    1401號裁定令入戒治處所施以強制戒治，業於92年9 月28日
    執行完畢釋放等情，有臺灣高等法院被告全國前案紀錄表及
    臺灣彰化地方法院檢察署刑案資料查註紀錄表各一份在卷足
    憑，被告顯係於受強制戒治執行完畢釋放後，5 年內再犯毒
    品危害防制條例第10條第1 項之罪，依同條例第23條第2 項
    規定，應依法論科。綜上所述，本件犯罪事證明確，被告前
    開犯行均堪認定。
三、核被告甲○○所為，分別係犯毒品危害防制條例第10條第1
    項之施用第一級毒品罪、同條例第11條第2項之持有第二級
    毒品罪。查被告為供施用第一級毒品海洛因，而持有該級毒
    品之低度行為，應為施用之高度行為所吸收，不另論罪。又
    被告所犯上開二罪間，犯意各別，方法不同，應分論併罰之
    。
四、新舊法之比較
  （一）我國刑法於94年2月2日修正公布，95年7月1日施行（下
        稱新法；修正前刑法下稱舊法）後，依最高法院95年度
        第8次刑事庭會議決議之決議內容，有關新舊法之適用
        原則如下：
    1.新法第2條第1項之規定，係規範行為後法律變更所生新舊
      法律比較適用之準據法，於新法施行後，應適用新法第2條
      第1項之規定，為「從舊從輕」之比較。
    2.基於罪刑法定原則及法律不溯及既往原則，行為之處罰，
      以行為時之法律有明文規定者為限，必行為時與行為後之
      法律均有處罰之規定，始有新法第2條第1項之適用。
    3.比較時應就罪刑有關之共犯、未遂犯、想像競合犯、牽連
      犯、連續犯、結合犯，以及累犯加重、自首減輕暨其他法
      定加減原因（如身分加減）與加減例等一切情形，綜其全
      部罪刑之結果而為比較。
    4.從刑附屬於主刑，除法律有特別規定者外，依主刑所適用
      之法律。
    5.新法第33條第5款規定罰金刑為新臺幣1,000元以上，以百
      元計算之，新法施行後，應依新法第二條第一項之規定，
      適用最有利於行為人之法律。
    6.易科罰金之折算標準，新法施行後，應依新法第2條第1項
      之規定，適用最有利於行為人之法律。
    7.數罪併罰定應執行刑，新法第51條第5款提高多數有期徒
      刑合併應執行之刑不得逾30年，新法施行後，應依新法第
      2條第1項之規定，適用最有利於行為人之法律。
  （二）本件所涉及新舊法比較之部分：
    1.連續犯：修正前第56條有關連續犯之規定，係將反覆實施
      之同類複數犯罪行為論以一罪，並得加重其刑至2分之1。
      而修正後已刪除連續犯之規定，在實務上將視各種具體犯
      罪類型，對於反覆實施之同類複數犯罪行為，或評價為一
      罪，或評價為併罰之數罪（參照該條立法理由）。若評價
      為併罰之數罪而分別科刑，顯較被告更為不利，依刑法第
      2條第1項前段之規定，自應適用修正前刑法第56條之規定
      。按本案被告行為後，刑法連續犯之規定雖自95年7月1日
      起即已被刪除，就此部分，被告行為後之法律已有變更。
      惟本案被告於舊法時期所犯多次施用第一級毒品之犯行，
      因其犯罪時間緊接，犯罪構成要件相同，顯係基於概括犯
      意反覆而為，應合於修正前刑法第56條連續犯之規定，而
      屬裁判上一罪。雖依據修正前刑法第56條之規定，得加重
      其刑至2分之1，但依據新法，因刑法連續犯之規定已被刪
      除，則應依其行為之次數定犯罪之罪數後，再依刑法第51
      條之規定為數罪併罰定其應執行刑。以本案被告多次施用
      第一級毒品之情節觀之，被告行為後之法律並不利於被告
      ，則依據刑法第2條第1項前段之規定，被告上開施用第一
      級毒品之行為，因其犯罪時間緊接，犯罪構成要件相同，
      顯係基於概括犯意反覆而為，自仍應依行為時即修正前刑
      法第56條之規定，論以一罪，並加重其刑。
    2.累犯部分：又查被告前於91年間，因違反毒品危害防制條
      例案件，經本院於91年12月26日，以91年度訴字第925 號
      判決判處有期徒刑1年確定，嗣於93年8月3日縮短刑期假
      釋出監，甫於93年9月3日縮短刑期滿未經撤銷假釋而視為
      執行完畢等情，有臺灣高等法院被告全國前案紀錄表1件
      在卷可參，被告因受上開有期徒刑之執行完畢後，5年之
      內再因故意而犯本案之罪，不論依據修正前刑法第47條或
      依修正後刑法第47條第1項之規定，均構成累犯，對被告
      而言，並無有利或不利之情形，自不生新舊法比較之問題
      ，被告所犯上開二罪，應逕依修正前之刑法第47條之規定
      ，均論以累犯，並均加重其刑。
    3.定應執行刑部分：修正前刑法第51條規定：「數罪併罰，
      分別宣告其罪之刑，依左列各款定其應執行者：」其中第
      5 款規定：「宣告多數有期徒刑者，於各刑中之最長期以
      上，各刑合併之刑期以下，定其刑期。但不得逾20年。」
      ，修正後刑法第51條第5 款規定：「宣告多數有期徒刑者
      ，於各刑中之最長期以上，各刑合併之刑期以下，定其刑
      期。但不得逾30年。」，此為法律之變更，自應依刑法第
      2 條第1 項規定比較新、舊法，並適用最有利於行為人之
      法律（最高法院95年第8 次刑事庭會議決議第5 點第1 項
      參照）。查被告所犯上開二罪法定刑經連續犯加重後之最
      高刑度合計亦未逾20年，則經比較新、舊法結果，對被告
      並無有利或不利之情形。
    4.比較結果：依刑法第2 條第1 項規定為新舊刑法比較時，
      應就罪刑有關之共犯、未遂犯、連續犯、想像競合犯、牽
      連犯以及累犯加重、自首減輕、暨其他法定加減原因、與
      加減例等一切情形，綜其全部之結果，而為比較，再適用
      有利於行為人之法律處斷，而不得一部割裂分別適用不同
      之新舊法（最高法院24年上字第4634號判例意旨、95年第
      8 次刑事庭會議決議參照）。則經綜合比較新、舊法之結
      果，以被告行為時之舊法較有利於被告，依刑法第2 條第
      1 項前段規定，本案自應一體適用被告行為時之法律即修
      正前刑法第56條、第47條之規定；另就定應執行刑部分，
      依刑法第2 條第1 項規定，亦應依舊法規定適用。
五、量刑及沒收部分：爰審酌被告前曾有施用毒品犯行，且歷經
    強制戒治處遇措施，均未能知所收斂而遠離毒害，戒毒意志
    尚非堅定，惟念及被告於犯罪後尚能坦承犯行，暨其持有第
    二級毒品甲基安非他命之數量非巨、犯罪動機、目的、手段
    、施用毒品之期間、次數等一切情狀，分別量處如主文所示
    之刑，並定其應執行之刑，以示懲儆。另扣案之第二級毒品
    甲基安非他命1 包（驗餘淨重0.369 公克），係查獲之毒品
    ，應依毒品危害防制條例第18條第1 項前段之規定宣告沒收
    並銷燬之。
據上論斷，應依刑事訴訟法第273-1條第1項、第299條第1項前段
，毒品危害防制條例第10條第1項、第11條第2項、第18條第1項
前段，刑法第2條第1項前段、第11條前段，修正前刑法第56條、
第47條、第51條第5款，判決如主文。
本案經檢察官郭玄義到庭執行職務。
中    華    民    國    95    年    9     月    19    日
                  刑事第二庭    法  官  黃齡玉
以上正本證明與原本無異。
如不服本判決，應於判決送達後10日內，向本院提出上訴狀（須
附繕本）。
中    華    民    國    95    年    9     月    19    日
                                書記官  施嘉玫
毒品危害防制條例第10條第1項
施用第一級毒品者，處 6 月以上 5 年以下有期徒刑。


司法院資訊處製作；財團法人民間司法改革基金會備份。
